臺灣臺南地方法院民事判決　　　　　　　 94年度訴字第158號
原　　　告　甲○○
被　　　告　乙○○
上列被告因過失傷害案件，原告提起刑事附帶民事訴訟請求侵權
行為損害賠償，經本院刑事庭移送前來，本院於民國94年4月12
日言詞辯論終結，判決如下：
    主  文
被告應給付原告新台幣311,709元，及自民國93年8月12日起至清
償日止，按週年利率百分之五計算之利息。
原告其餘之訴駁回。
訴訟費用由被告負擔。
本判決原告勝訴部分於原告以新台幣103,000元為被告供擔保後
，得假執行。
原告其餘假執行之聲請駁回。
    事實及理由
甲、程序方面：
    按訴狀送達後，原告不得將原訴變更或追加他訴，但擴張或
    減縮應受判決事項之聲明者，不在此限，民事訴訟法第二百
    五十五條第一項第三款定有明文。本件原告於起訴時原請求
    被告應給付新台幣（下同）1,036,679元，及自附帶民事起
    訴狀繕本送達被告翌日起至清償日止，按週年利率百分之五
    計算之利息；嗣原告於本院審理時將本金減為817,709元，
    此屬減縮應受判決事項之聲明，核與民事訴訟法第二百五十
    五條第一項第三款規定，尚無不合，應予准許，合先敘明。
乙、實體方面
一、原告起訴主張：
（一）被告於民國92年9月28日下午2時5分許，駕駛車牌號碼Ｗ
      Ｔ－４７５８號自小客車（以下簡稱系爭小客車），自台
      南市○○路對面之停車格，由東往西方向起步行駛時，本
      應注意行車起步前應顯示方向燈，注意前後左右有無車輛
      ，並應讓行進中之車輛優先通行，而依當時情形，客觀上
      並無不能注意之情事，竟疏於注意前後左右有無車輛，並
      疏未禮讓行進中之車輛優先通行，即貿然起步行駛，適原
      告騎乘車牌號碼ＶＪＥ─２９０號輕型機車（以下簡稱系
      爭機車），沿東平路由東往西方向行駛至該處，閃避不及
      ，致系爭機車右側身遭系爭小客車撞擊，原告因而人車倒
      地，並受有右側恥骨骨折、腰椎第四節骨折、右大腿、膝
      蓋、足踝擦傷等傷害。
（二）本件被告之侵權行為對原告所造成之傷害，及機車損壞部
      分，原告自得依民法第一百八十四條，第一百九十三條第
      一項及第一百九十五條第一項之規定，為損害賠償之請求
      。謹就原告請求賠償之項目及金額，分述如下：
  １、醫療費用：原告因被告之侵權行為致受有右側恥骨骨折、
      腰椎第四節骨折、右大腿、膝蓋、足踝擦傷等傷害，經至
      醫院門診及推拿復健中心診療，共支出醫療費68,119元。
　２、看護費用：原告受傷之主要部位，係恥骨及腰椎骨折，無
      法裹覆石膏，經醫囑需平躺休養四個月，骨折之處始能癒
      合，原告自92年9月28日起至93年1月28日止，在家休養四
      個月，該期間須由親屬在家看護，此項看護費用，依法得
      向被告請求，以每日二千元計算看護費共計240,000元。
  ３、增加生活所需之支出：原告因恥骨、腰椎骨折，行動不便
      ，需要助行器幫助步行，並需補充鈣質以促進骨頭癒合，
      故購買助行器及高鈣奶粉共計3,000元。
  ４、精神撫慰金：原告因本次車禍，身心受創甚鉅，恥骨及腰
      椎骨折，縱然癒合，亦不能如正常人一般生活，天氣變化
      屢有酸痛，且無法久坐、久站，無法彎腰提重物、照顧小
      孩、料理三餐，均感不易，夫妻生活更受到嚴重影響，又
      原告在郵局擔任之職務須常提包裹重物，原告受傷後，已
      自覺不能勝任，工作岌岌可危，且原告受此突發之撞擊後
      ，不再相信其他駕駛人，見到車輛即深感恐懼，不敢再騎
      機車上路，衡諸原告所受之身體痛苦及生活、工作之不便
      ，及被告之重大過失程度，爰向被告求償精神撫慰金500,
      000元。
  ５、機車毀損：原告因被告之侵權行為致系爭機車毀損，經估
      價須支出修復費用7,560元，爰就被告不爭執部分6,590元
      請求被告賠償。
（三）綜上所述，原告得向被告請求賠償之金額，共計817,709
      元。並聲明：被告應給付原告817,709元，及自刑事附帶
      民事起訴狀繕本送達之翌日起至清償日止，按週年利率百
      分之五計算之利息；原告願供擔保，請准宣告假執行。
二、被告則以：
（一）對原告主張之車禍發生經過不爭執，並自認對車禍之發生
      有過失。
（二）關於原告所提損害賠償金額過高且有部分不合理之處，被
      告願意賠償250,000元，但原告不接受，茲就原告所請求
      各項損害，表示意見如下：
  １、醫療費用：依原告於刑事附帶民事起訴狀所提具之醫療收
      據三張合計68,119元，被告自認均屬醫療所必需，並同意
      給付。
　２、看護費用：原告應提出所請求期間均須賴他人全天看護之
      證明，若原告確實有須請人看護，看護費用同意以每日二
      千元計算。
  ３、增加生活所需支出：原告請求因受傷購買助行器及高鈣奶
      粉3,000元部分，被告無意見並同意給付。
  ４、精神慰撫金：被告曾試圖與被告和解，但原告所請求之金
      額非被告所能負擔，因此無法達成和解協議，並非被告無
      誠意，不願和解賠償。本件依原告所受之傷害，原告請求
      精神慰撫金五十萬元，顯然過高。
  ５、機車毀損：系爭機車確有毀損，但因本件車禍所發生之損
      害只是車頭，原告所提出之估價單中有機油、碼表線及電
      瓶等之費用，應非屬被告之行為所為之支出，扣除上開支
      出後，被告同意賠償6,590元等語抗辯。並聲明：請求判
      決原告之訴及假執行之聲請均駁回。
三、兩造不爭執之事實：
（一）被告於民國92年9月28日下午2時5分許，駕駛系爭小客車
      ，自台南市○○路對面之停車格，由東往西方向起步行駛
      時，本應注意行車起步前應顯示方向燈，注意前後左右有
      無車輛，並應讓行進中之車輛優先通行，且設有分向限制
      線之路段不得迴車，而依當時情形，客觀上並無不能注意
      之情事，竟疏於注意前後左右有無車輛，並疏未禮讓行進
      中之車輛優先通行，即貿然起步行駛欲迴車，適原告騎乘
      系爭機車，沿東平路由東往西方向行駛至該處，閃避不及
      ，致原告所騎乘之系爭機車右側身遭系爭小客車撞擊，原
      告因而人車倒地，並受有右側恥骨骨折、腰椎第四節骨折
      、右大腿、膝蓋、足踝擦傷等傷害，被告已因上開行為業
      經本院刑事庭判決過失傷害確定在案，系爭車禍之肇事主
      因為被告，原告並無過失。此並有台灣台南區行車事故鑑
      定委員會鑑定意見書及本院九十三年交簡字第二五八號、
      九十三年交簡上字第八三過失傷害卷可憑。
（二）原告因上開傷害經就醫診療共支出醫療費68,119元，另購
      買助行器及高鈣奶粉3,000元。又系爭機車因被告之過失
      所需之修理費用6,590元。並有原告提出之醫療費收據、
      統一發票及估價單可參。
（三）原告空中大學畢業，目前在郵局工作，每月薪資五萬餘元
      ，名下有位於台南縣永康市之房屋一棟、機車一輛，九十
      二年所得申報資料中利息收入總額有42,935元。被告國中
      畢業，現擔任幼稚園司機工作，月薪一萬餘元，名下有汽
      車一輛，並無不動產。此並有本院依職權所調閱之兩造所
      得稅申報資料及財產歸戶清單在卷可稽。
四、得心證之理由，本案爭執之關鍵在於，原告因被告之上開過
    失傷害行為，受有多少損害？經查：
（一）按因故意或過失，不法侵害他人之權利者，負賠償責任。
      不法侵害他人之身體或健康者，對於被害人因此喪失或減
      少勞動能力，或增加生活上之需要時，應負損害賠償責任
      。不法侵害他人之身體、健康、名譽、自由、信用，隱私
      、貞操，或不法侵害其他人格法益而情節重大者，被害人
      雖非財產上之損害，亦得請求賠償相當之金額，民法第一
      百八十四條第一項前段、第一百九十三條第一項、第一百
      九十五條第一項分別定有明文。被告於上開時、地因違規
      迴車過失撞及原告，致原告受有傷害之事實，為被告所不
      爭執，則原告依據侵權行為之法律關係，請求被告負損害
      賠償責任，自屬有據。茲將原告請求被告賠償之項目及金
      額是否應予准許，分述如下：
　１、醫療費用部分：原告主張因被告之傷害行為受傷，支出診
  　　療費68,119元，被告同意支付此部分費用，則原告此部分
    　之請求，自應准許。
　２、看護費用：原告主張因上開傷勢自92年9月28日起至93年1
      月28日止，須請人看護，看護費用每日2,000元部分，既
      經被告爭執，原告自應就其主張負舉證之責，原告所提出
      之診斷證明書雖確有載明「宜休養四個月」等語，然宜休
      養並不盡然即須他人完全看護，原告既係主張看護費用，
      自應證明其傷勢有需他人全日照顧看護之必要，始得要求
      被告賠償，而經本院函詢新樓醫院，該醫院函復：原告於
      92年9月28日至該院急診，主要病因及診斷為外傷造成右
      側骨盆恥骨支及腰椎第四節撕扯性骨折，因為病況穩定，
      採取支持性治療，並於隔日早上出院，出院當時未痊癒，
      且行動有所不便，但不需要積極性治療，因此只要門診回
      診追蹤即可，他人照護可能需要四至六週等語，有該院九
      十四年二月二十三日新樓歷字第九四０一一０號函一份附
      卷可證，從新樓醫院之函復內容可知，原告需他照護者應
      為六週，至超過上開醫院所估計時間外，雖原告仍宜休養
      ，然既無證據證明原告無法自己行動照料自己生活，則原
      告主張需由被告賠償看護費，本院即難為原告有利之認定
      ，是本院認原告請求看護費部分，應以六週之看護費，每
      日2,000元計算，合計84,000元為有必要，應予准許外，
      其餘超過部分，不能准許。
  ３、增加生活所需支出：原告主張因上開傷勢須購買助行器及
      高鈣奶粉3,000元部分，被告既無意見並同意給付，應予
      准許。
  ４、精神慰撫金部分：本件原告因被告之過失傷害行為，受有
      右側恥骨骨折、腰椎第四節骨折、右大腿、膝蓋、足踝擦
      傷等傷害，精神上自受有極大之痛苦，則原告依據民法第
      一百九十五條第一項之規定請求被告賠償其非財產上之損
      害，即屬有據。查原告空中大學畢業，目前在郵局工作，
      每月薪資五萬餘元，名下有位於台南縣永康市之房屋一棟
      、機車一輛，九十二年所得申報資料中利息收入總額有
      42,935元。被告國中畢業，現擔任幼稚園司機工作，月薪
      一萬餘元，名下有汽車一輛，並無不動產，為兩造所不爭
      執，並有稅務電子閘門財產所得調件明細表附卷可稽。本
      院審酌兩造之身分、教育程度、經濟能力、社會地位以及
      原告因被告過失傷害行為所受之痛苦等一切情狀，認原告
      請求之精神慰撫金以150,000萬元為適當，逾此部分之請
      求，自難准許。
  ５、機車修復費：原告主張因被告之侵權行為致系爭機車毀損
      ，須支出修復費用6,590元部分，被告無意見並同意賠償
      ，自應予准許。
（二）綜上，本件原告依據侵權行為法律關係，得請求被告賠償
      之金額，計有醫療費用68,119元、看護費84,000元、增加
      生活所需3,000元、精神慰撫金150,000元、機車修理費
      6,590元，合計為311,709元。
五、又按給付有確定期限者，債務人自期限屆滿時起，負遲延責
    任。給付無確定期限者，債務人於債權人得請求給付時，經
    其催告而未為給付，自受催告時起，負遲延責任。其經債權
    人起訴而送達訴狀，或依督促程序送達支付命令，或為其他
    相類之行為者，與催告有同一之效力；民法第二百二十九條
    第一、二項分別定有明文。又遲延之債務，以支付金錢為標
    的者，債權人得請求依法定利率計算之遲延利息。但約定利
    率較高者，仍從其約定利率；而應付利息之債務，其利率未
    經約定，亦無法律可據者，週年利率為百分之五；亦為同法
    第二百三十三條第一項及第二百零三條所明定。查本件原告
    請求被告應賠償之前開金額，並未定有給付之期限，則原告
    請求自附帶民事起訴狀繕本送達被告之翌日起，按週年利率
    百分之五計算之利息，並無不合；又原告之附帶民事起訴狀
    繕本係於93年8月11日被告收受，有被告簽收簽名在卷可參
    ，則原告請求被告應自93年8月12日起，按週年利率百分之
    五計算遲延利息，核與上開規定並無違背，自無不合。
六、綜上所述，原告基於侵權行為損害賠償之法律關係，請求被
    告給付311,709元，及自93年8月12日起至清償日止，按週年
    利率百分之五計算之利息，洵屬有據，應予准許。逾此部分
    之請求，為無理由，應予駁回。
七、原告陳明願供擔保，聲請宣告假執行，經核原告勝訴部分，
    合於法律之規定，爰酌定相當之擔保金額宣告之；至原告敗
    訴部分，其假執行之聲請，因訴之駁回而失所依附，不能准
    許，併予駁回。
八、結論：原告之訴為一部有理由、一部無理由，依民事訴訟法
    第79條、第390條第2項，判決如主文。
中　　華　　民　　國　　94　　年　 　4　　月　　26　　日
                  民事第四庭    法　官　童來好
以上正本係照原本作成
如對本判決上訴，須於判決送達後20日內向本院提出上訴狀
中　　華　　民　　國　　94　　年　　 4　　月　　26　　日
                                書記官　卓春成
